臺灣高雄地方法院刑事判決　　　　　　　96年度訴字第2651號
公　訴　人　臺灣高雄地方法院檢察署檢察官
被　　　告　甲○○
選任辯護人　黃見志　律師
上列被告因違反毒品危害防制條例案件，經檢察官提起公訴（96
年度偵字第11415 號），本院判決如下：
    主  文
甲○○連續販賣第二級毒品，處有期徒刑參年拾月。扣案之第二
級毒品甲基安非他命貳包（驗後淨重各為零點零貳陸、零點陸
公克）及其包裝袋、殘留甲基安非他命之電子磅秤壹只，均沒
收銷燬之，空夾鏈袋壹大包（內有小空夾鏈袋壹佰陸拾個）、行
動電話壹支，均沒收；販賣第二級毒品甲基安非他命所得新臺幣
肆仟元沒收，如全部或一部不能沒收時，以其財產抵償之。
    犯罪事實
一、甲○○明知甲基安非他命係毒品危害防制條例所列管之第二
    級毒品，未經許可，不得擅自販賣。竟基於販賣第二級毒品
    甲基安非他命之概括犯意，於民國95年4 、5 月間，在高雄
    縣仁武鄉八卦村，以每包新臺幣1 千元之價格，連續販售第
    二級毒品甲基安非他命各1 包予乙○○，合計共4 次（上開
    犯罪事實業經公訴人當庭更正）。嗣於96年4 月15日下午2
    時19分許，經警持搜索票在其位於高雄縣仁武鄉○○村○○
    路313 號之住處內查獲，並扣得第二級毒品甲基安非他命2
    小包（驗後淨重各為0.026 、0.633 公克）、空夾鏈袋1 大
    包（內有小空夾鏈袋160 個）及行動電話1 支。
二、案經高雄市政府警察局移送臺灣高雄地方法院檢察署檢察官
    偵查起訴。
    理  由
一、上開犯罪事實，迭據被告甲○○於警詢、檢察官偵查中及本
    院審理時均坦承不諱，核與證人乙○○於警詢及檢察官偵查
    中之證述相符（證人於審判外之陳述，被告及其辯護人並未
    爭執證據能力，亦無顯有不可信之情況，依刑事訴訟法第15
    9 條之5 、第159 條之1 第2 項之規定，認有證據能力），
    並有臺灣高雄地方法院檢察署95年雄檢博麟聲監字第004173
    號、聲監續字第004764號、聲監字第4765號、96年度聲監續
    字第000092號、聲監續字第000093號及聲監字第000094號通
    訊監察書、行動電話門號0000000000號監聽譯文（證人於審
    判外之陳述，被告及其辯護人並未爭執證據能力，依刑事訴
    訟法第159 條之5 之規定，認有證據能力）、高雄市立凱旋
    醫院96年6 月11日濫用藥物成品檢驗鑑定書附卷可稽，與扣
    案之第二級毒品甲基安非他命2 小包（驗後淨重各為0.026
    、0.633 公克）、空夾鏈袋1 大包（內有小空夾鏈袋160 個
    ）、電子磅秤1 台及行動電話1 支在卷可證，被告自白核與
    事實相符，堪予採信，本案事證明確，被告犯行洵堪認定。
二、按刑法業經總統於94年2 月2 日，以華總一義字第09400014
    901 號令修正公布，並自95年7 月1 日施行（下稱修正後刑
    法）。又行為後法律有變更者，適用行為時之法律。但行為
    後之法律有利於行為人者，適用最有利於行為人之法律，修
    正後刑法第2 條第1 項定有明文；而所謂「法律變更」與法
    律修正之概念有別，係指因法律修正而「刑罰」有實質之更
    異而言（如修正後新舊法法定本刑輕重變更），始有依上開
    規定為準據法而比較適用新法或舊法之問題。如新舊法處罰
    之輕重仍然相同，並無有利或不利之情形，即無適用上開規
    定為比較之餘地，自應依一般法律適用之原則，適用現行、
    有效之裁判時法論處（最高法院95年度臺上字第6909號判決
    意旨參照）。次按，新舊刑法關於刑之規定，雖同採從輕主
    義，係適用最有利於行為人之法律，既曰法律，自較刑之範
    圍為廣，比較時應就罪刑有關之共犯、未遂犯、連續犯、牽
    連犯、結合犯以及累犯加重、自首減輕、暨其他法定加減原
    因、與加減例等一切情形，綜其全部之結果，而為比較，再
    適用有利於行為人之法律處斷，最高法院24年上字第4634號
    判例著有明文。經查：
  (一)毒品危害防制條例第4 條第2 項之法定刑中併科罰金部分，
    修正前刑法第33條第5 款規定「罰金：1 元以上。」，依80
    年5 月6 日修正前罰金罰鍰提高標準條例第3 條之規定，由
    司法院、行政院會銜於72年7 月27日發布，自72年8 月1 日
    施行，提高刑法所定罰金數額10倍，並依現行法規所定貨幣
    單位折算新臺幣條例第2 條之規定：「現行法規所定金額之
    貨幣單位為圓、銀元或元者，以新臺幣元之3 倍折算之。」
    ，經折算為新臺幣後，則罰金刑之最輕刑度為新臺幣30元以
    上；修正後刑法第33條第5 款規定「罰金：新臺幣1 千元以
    上，以百元計算之。」，經比較新舊法結果，以舊法較有利
    於行為人。
  (二)關於連續犯之適用，因被告行為後新法業已刪除連續犯之規
    定，此刪除雖非犯罪構成要件之變更，但顯已影響行為人刑
    罰之法律效果，自屬法律有變更，經比較新舊法結果，修正
    後刑法尚無有利於被告，依修正後刑法第2 條第1 項前段之
    規定，應適用被告行為時之法律，即修正前刑法第56條之規
    定論以連續犯（最高法院95年5 月23日95年第8 次刑事庭會
    議決議參照）。
  (三)刑法第55條關於想像競合犯之規定，於修正後增訂「但不得
    科以較輕罪名所定最輕本刑以下之刑」之但書規定，依最高
    法院95年5 月23日95年第8 次刑事庭會議決議，認此係科刑
    之限制，為法理之明文化，非屬法律之變更，即無法律修正
    比較適用之問題，應依裁判時法論處（最高法院95年11月7
    日95年第21次刑事庭會議決議參照）。
三、次按，安非他命類（Amphetamine-like）藥品，對中樞神經
    具有強烈興奮作用，服用後會引起不安、頭昏、顫抖、亢進
    性反應、失眠、焦慮、譫妄，並產生耐藥性、依賴性、欣慰
    感等副作用，前經行政院衛生署分別於68年7 月7 日以衛署
    藥字第221433號、69年12月8 日以衛署藥字第30114 號公告
    ，列為不准登記藥品及禁止使用各在案。復經同署於75年7
    月11日以衛署藥字第597627號公告，安非他命類（Amphetam
    ine-like）藥品包括Amphetamine,Dexamphetamine,Methamp
    hetamine與其衍生物之鹽類及製劑，一概禁止使用。又經同
    署於79年10月9 日以衛署藥字第904142號公告，安非他命類
    （Amphetamine-like）藥品列入麻醉藥品管理條例第2 條第
    4 款所定「化學合成類麻醉藥品」管理，並禁止於醫療上使
    用，故甲基安非他命（Methamphetamine） 其性質上仍不失
    為禁藥，不因列入「化學合成類麻醉藥品」管理，而有所變
    異，自不得非法持有及轉讓。次按，藥事法第83條第1 項並
    明文規定販賣禁藥罪，其法定刑為「7 年以下有期徒刑，得
    併科新臺幣5 百萬元以下罰金。」。又毒品危害防制條例業
    於87年5 月20日公布，同年月22日生效，該條例第2 條第2
    項第2 款復將甲基安非他命列為第二級毒品，同法第4 條第
    2 項亦定有販賣第二級毒品罪，法定刑為「無期徒刑或7 年
    以上有期徒刑，得併科新臺幣7 百萬元以下罰金」；而查毒
    品危害防制條例其立法目的，乃特別為肅清煙毒、防制毒品
    危害，藉以維護國民身心健康，進而維持社會秩序，俾免國
    家安全之陷於危殆而制定，其所稱之毒品指具有成癮性、濫
    用性及對社會危害性之麻醉藥品與其製品及影響精神物質與
    其製品，該條例第2 條第1 項定有明文。而藥事法則係針對
    藥物、藥商、藥局及其有關事項而為行政管理上之目的所制
    定，其所稱之禁藥指經中央衛生主管機關明令公告禁止製造
    、調劑、輸入、輸出、販賣或陳列之毒害藥品及未經核准擅
    自輸入之藥品，該法第22條第1 項亦定有明文。顯見二者規
    範目的及其保護之法益並不相同，且中央主管機關依法管制
    、公告之毒品未必經公告為禁藥，例如第一級毒品海洛因；
    經中央主管機關列為禁藥者，亦復未必為經公告之管制毒品
    ，例如盤尼西林，有行政院衛生署95年2 月7 日衛署藥字第
    0950307935號函附衛生署公告禁藥明細及毒品危害防制條例
    第2 條第2 項所定行政院公告之附表可資比對，是二者並無
    必然存在特別法與普通法之關係，核其性質乃一行為侵害數
    法益、觸犯數罪名之想像競合犯，依刑法第55條之規定，應
    從一重論以毒品危害防制條例第4 條第2 項之販賣第二級毒
    品罪處斷，臺灣高等法院暨所屬法院94年11月25日法律座談
    會決議亦採相同見解。
四、核被告甲○○所為，係一行為侵害數法益，同時該當毒品危
    害防制條例第4 條第2 項之販賣第二級毒品罪及藥事法第83
    條第1 項之販賣禁藥罪之構成要件，應從一重論以毒品危害
    防制條例第4 條第2 項之販賣第二級毒品罪；公訴意旨雖漏
    未斟酌被告違反藥事法之規定，惟此部份與起訴之犯罪事實
    ，有裁判上一罪之想像競合犯關係，本院自得併予審究。被
    告因販賣而持有甲基安非他命之行為，應為販賣之高度行為
    所吸收，不另論罪。被告先後4 次販賣第二級毒品甲基安非
    他命之犯行，時間緊接，方法相同，所犯構成要件相同之罪
    名，顯係基於概括犯意反覆為之，為連續犯，應依修正前刑
    法第56條之規定以一罪論，並加重其刑。又被告前未曾受有
    任何刑之宣告，有臺灣高等法院被告前案紀錄表、本院院內
    索引卡紀錄表報表、臺灣高雄地方法院檢察署刑案資料查註
    紀錄表附卷可稽，素行堪認良好，其販售第二級毒品甲基安
    非他命之數量十分輕微，獲利甚少，對社會治安之危害尚無
    鉅大影響，倘處以法定本刑之最低刑度有期徒刑7 年，猶嫌
    過重，本件可謂情輕法重，被告犯罪情狀確有可憫恕之處，
    爰依公訴意旨適用刑法第59條之規定予以減輕其刑；復依刑
    法第71條第1 項之規定，先加後減之。爰審酌被告多次販賣
    甲基安非他命與他人使用，漠視國家對於杜絕毒品犯罪之禁
    令，助長毒品與禁藥之氾濫，危害國人健康之威脅非輕，本
    非不得予以嚴懲，惟斟酌被告前未曾受有任何刑之宣告，已
    如前述，素行堪認良好，且其所販售之毒品數量非鉅，獲利
    甚微，犯後均坦承犯行，態度良好，並深表悔悟之意等一切
    情狀，量處如主文所示之刑。末按，扣案之2 包晶體，經送
    驗後均為毒品危害防制條例第2 條第2 項第2 款規定之第二
    級毒品甲基安非他命，電子磅秤1 個，經送驗後呈甲基安非
    他命陽性反應，有上開高雄市立凱旋醫院濫用藥物成品檢驗
    鑑定書在卷可稽，及用以盛裝該管制毒品之包裝袋，因皆與
    該管制毒品甲基安非他命在物理上無法析離，爰均依毒品危
    害防制條例第18條第1 項前段之規定，均沒收銷燬之；又犯
    毒品危害防制條例第4 條至第9 條、第12條、第13條或第14
    條第1 項、第2 項之罪者，其供犯罪所用或因犯罪所得之財
    物，均沒收之，如全部或一部不能沒收時，追徵其價額或以
    其財產抵償之，毒品危害防制條例第19條第1 項定有明文。
    被告合計以4 千元之價格販售第二級毒品甲基安非他命予乙
    ○○，該未扣案之4 千元，自為因犯罪所得之財物，爰依上
    開規定予以宣告沒收，如全部或一部不能沒收時，應以其財
    產抵償之；另扣案之空夾鏈袋1 大包（內有小空夾鏈袋160
    個）及行動電話1 支，均為被告所有供販賣毒品所用之物，
    業據被告供陳無訛，亦依上開規定予以宣告沒收之。至扣案
    之吸食器4 支、塑膠鏟管（吸管）1 支，為被告施用毒品所
    用之物，尚無積極證據證明與本案有關，爰不予以諭知沒收
    。
五、按犯罪在中華民國96年4 月24日以前者，除本條例另有規定
    外，無期徒刑減為有期徒刑20年；又毒品危害防制條例第4
    條之罪，經宣告死刑、無期徒刑或逾有期徒刑1 年6 月之刑
    者，不予減刑，中華民國96年罪犯減刑條例第2 條第1 項第
    3 款、第3 條第1 項第7 款分別定有明文。本件如附表所示
    之犯行雖均在96年4 月24日以前，然均屬不得減刑之罪，是
    本件即無依上開條例予以減刑之餘地，附此敘明。
據上論斷，應依刑事訴訟法第299 條第1 項前段，毒品危害防制
條例第4 條第2 項、第18條第1 項前段、第19條第1 項，藥事法
第83條第1 項，刑法第11條、第2 條第1 項前段、修正前刑法第
56條、刑法第55條、第59條、第40條之1 、第71條第1 項，判決
如主文。
中　　華　　民　　國　　96　　年　　8 　　月　　28　　日
                  刑事第十一庭  審判長法  官  何秀燕
                                      法  官  林揚奇
                                      法　官  戰諭威
以上正本證明與原本無異。
如不服本判決，應於判決送達後10日內，向本院提出上訴狀。
                                      書記官  董明惠
中　　華　　民　　國　　96　　年　　8 　　月　　28　　日
附錄本判決論罪之法條：
毒品危害防制條例第4條：
製造、運輸、販賣第一級毒品者，處死刑或無期徒刑；處無期徒
刑者，得併科新臺幣1 千萬元以下罰金。
製造、運輸、販賣第二級毒品者，處無期徒刑或7 年以上有期徒
刑，得併科新臺幣7 百萬元以下罰金。
製造、運輸、販賣第三級毒品者，處5 年以上有期徒刑，得併科
新臺幣5 百萬元以下罰金。
製造、運輸、販賣第四級毒品者，處3 年以上10年以下有期徒刑
，得併科新臺幣3 百萬元以下罰金。
製造、運輸、販賣專供製造或施用毒品之器具者，處1 年以上7
年以下有期徒刑，得併科新臺幣1 百萬元以下罰金。
前五項之未遂犯罰之。
藥事法第83條：
明知為偽藥或禁藥，而販賣、供應、調劑、運送、寄藏、牙保、
轉讓或意圖販賣而陳列者，處7 年以下有期徒刑，得併科新臺幣
5 百萬元以下罰金。
以犯前項之罪為常業者，處2 年以上10年以下有期徒刑，得併科
新臺幣2 千5 百萬元以下罰金。
犯前二項之罪，因而致人於死者，處7 年以上有期徒刑，致重傷
者，處3 年以上12年以下有期徒刑。
因過失犯第1 項之罪者，處2 年以下有期徒刑、拘役或科新臺幣
30萬元以下罰金。
第1 項及第2 項之未遂犯罰之。
